【裁判字號】    95,交易,414
【裁判日期】    950808
【裁判案由】    公共危險
【裁判全文】
臺灣臺中地方法院刑事判決             95年度交易字第414號
公  訴  人  臺灣臺中地方法院檢察署檢察官
被      告  甲○○
上列被告因公共危險案件，經檢察官提起公訴（九十五年度偵字
第一一五一九號），本院合議庭裁定改依簡式審判程序審理後，
判決如下：
    主  文
甲○○服用酒類，不能安全駕駛動力交通工具而駕駛，累犯，處
有期徒刑陸月，如易科罰金，以銀元佰元即新台幣玖佰元折算
壹日。
    事  實
一、甲○○素行不佳，前曾犯四次公共危險罪，其中於民國九十
    四年間，因犯公共危險罪，經本院於九十四年四月十八日以
    九十四年度豐交簡字第一九九號刑事簡易判決判處有期徒刑
    六月，於同年五月二日確定，並於九十五年二月三日執行完
    畢，詎仍不知悔改，另於九十五年五月十五日上午八時許，
    在臺中縣東勢鎮之工地飲用含有酒精成分之保力達半瓶後，
    已達不能安全駕駛動力交通工具之程度，仍於同日上午十時
    許，駕駛車牌號ＫＡＹ－七０一號機車欲返回臺中縣大雅鄉
    住處，迨於同日上午十一時二十分許，行經臺中縣豐原市○
    ○路與明仁街口時，因不勝酒力，注意力及控制力降低，失
    控自行摔倒在路旁，並就地於路旁昏睡。嗣經路人報警前往
    處理後，在有偵查權限之人知悉肇事者之前，甲○○主動向
    到場處理事故之員警陳明自己係肇事者，自首接受裁判，經
    警並對甲○○進行酒精測試，測得其呼氣中酒精濃度值為高
    達每公升一點四三毫克。
二、案經臺中縣警察局豐原分局報請臺灣臺中地方法院檢察署檢
    察官偵查起訴。
    理  由
一、訊據被告甲○○對於上揭事實坦承不諱，並有臺中縣警察局
    豐原分局道路交通事故現場圖、舉發違反道路交通管理事件
    通知單、酒精測定紀錄表、道路交通事故調查報告表（一）
    、（二）、刑法第一百八十五條之三案件測試觀察紀錄表、
    汽車駕駛人酒後生理協調平衡檢測紀錄表各一份在卷足資佐
    證。且按道路交通安全規則第一百十四條第二款規定，汽車
    駕駛人飲酒後其吐氣所含酒精成份超過每公升零點二五毫克
    以上者，即不得駕駛車輛，是員警據此開具有舉發違反道路
    交通管理事件通知單一份附卷可佐。又參酌國外認定標準，
    對於酒精濃度呼氣已達每公升零點五五毫克者，肇事率為一
    般正常人之十倍以上，且呈現判斷力嚴重受損、體能與精神
    協調力受損等情（見臺灣高等法院檢察署八十八年十一月彙
    編之刑法第一百八十五條之三酒後駕車「不能安全駕駛」認
    定標準之相關論文資料）觀之，本案之酒精濃度測試結果為
    每公升一點四三毫克，顯已逾每公升零點五五毫克之安全駕
    駛標準，綜上判斷，被告於駕車當時應已達不能安全駕駛動
    力交通工具之程度，殆無疑義。足認被告上揭之自白，與事
    實相符，堪予採信。本案事證已臻明確，被告之犯行洵堪認
    定。
二、核被告甲○○所為，係犯刑法第一百八十五條之三之公共危
    險罪。爰審酌被告前有多次犯公共危險罪紀錄在案，素行不
    良，此有臺灣高等法院被告前案紀錄表在卷足稽，被告不思
    警惕，罔顧不特定行人生命、財產安全，且屢判屢犯，一再
    酒後駕車之行為，惡性非輕，惟本案被告並未釀成他人傷害
    ，並考量被告犯罪之動機、目的、手段、所生危害及犯罪後
    坦承犯行，頗具悔意，態度尚佳等一切情狀，量處如主文所
    示之刑，並諭知易科罰金之折算標準，以資懲儆。公訴人雖
    具體請求予以判處有期徒刑九月，然本院審酌各情後，認被
    告應處如主文所示之刑為適當，公訴人所請，礙難准許，併
    予指明。
三、新舊法比較部分：本案經綜合被告全部罪刑而為比較後，新
    法被告並無較為有利之情形，自應適用被告行為時之法律（
    最高法院九十五年第八次刑事庭會議決議參照），茲說明如
    下：
（一）查被告行為後，刑法第四十七條、第四十九條業於九十四
      年二月二日修正公布，並自九十五年七月一日起施行；修
      正後刑法第四十七條第一項規定「受徒刑之執行完畢，或
      一部之執行而赦免後，五年以內故意再犯有期徒刑以上之
      罪者，為累犯，加重本刑至二分之一。」，修正後刑法第
      四十九條規定「累犯之規定，於前所犯罪在外國法院受裁
      判者，不適用之。」，與修正前刑法第四十七條規定「受
      有期徒刑之執行完畢，或受無期徒刑或有期徒刑一部之執
      行而赦免後，五年以內再犯有期徒刑以上之罪者，為累犯
      ，加重本刑至二分之一。」修正前刑法第四十九條規定「
      累犯之規定，於前所犯罪依軍法或於外國法院受裁判者，
      不適用之。」不同。修正後刑法關於累犯之規定，其五年
      以內再犯之罪以故意犯為限，始應論以累犯，惟如前案係
      依軍法審判者，亦應論以累犯。修正前刑法關於累犯之規
      定，其五年以內再犯之罪以有期徒刑以上之罪（不分故意
      犯或過失犯），均應論以累犯，惟如前案係依軍法審判者
      ，則不應論以累犯。而新舊法比較，應綜其全部之結果，
      而為比較，是單僅就現行法之規定為比較，尚無從認定刑
      法關於累犯之規定既係新法或舊法對被告有利，仍應依個
      別具體案件為新舊法比較。本案被告前於九十四年間，因
      犯公共危險罪，經本院於九十四年四月十八日以九十四年
      度豐交簡字第一九九號刑事簡易判決判處有期徒刑六月，
      於同年五月二日確定，並於九十五年二月三日執行完畢，
      有前揭被告前案紀錄表在卷可稽，其係前受有期徒刑之執
      行完畢，五年以內故意再犯本件有期徒刑以上之罪，不論
      依新舊法規定，均應論以累犯，比較新舊法結果，新法之
      規定並無較為有利於被告之情形，故依刑法第二條第一項
      前段規定，本件應適用被告行為時之法律即修正前刑法第
      四十七條規定，論以累犯，並加重其刑。
（二）被告於案發後，有偵查權限之人知悉犯罪人之前，主動向
      到場處理事故之員警陳明自己係肇事者，有臺中縣警察局
      豐原分隊道路交通事故肇事人自首情形紀錄表在卷可按，
      被告係對於未發覺之罪自首而接受裁判，而被告行為後，
      刑法第六十二條前段有關自首之規定已有修正，修正前之
      舊法規定為「必減」其刑，修正後改為「得減」其刑，此
      項變動影響行為人之刑罰法律效果，係屬新修正刑法第二
      條第一項之「法律變更」，本件被告自首之時間係於新修
      正刑法生效前之九十五年五月十五日，自應為新舊法比較
      ，經比較新舊法結果，因修正前舊法規定為「必減」其刑
      ，較有利於行為人，即新法之規定對於被告並無較為有利
      之情形，是依修正後刑法第二條第一項前段之規定，本件
      應適用被告行為時之法律，即應適用修正前刑法第六十二
      條前段之規定，減輕被告之刑，並先加後減。
（三）被告行為後，罰金罰鍰提高標準條例第二條業已刪除，而
      刑法第四十一條第一項前段關於易科罰金之折算標準已由
      舊法之銀元一百元、二百元、三百元修正為新台幣（下同
      ）一千元、二千元、三千元，因屬科刑規範事項之變更，
      其折算標準為裁判時所應諭知，自有就新舊法規定比較之
      必要，經比較新舊法結果，以被告行為時之舊法較為有利
      於被告，新法並無對被告有較為有利之情形，是依刑法第
      二條第一項前段之規定，本件應適用被告行為時之舊法即
      依修正前刑法第四十一條第一項前段、修正前罰金罰鍰提
      高標準條例第二條、現行法規所定貨幣單位折算新台幣條
      例第二條之規定，諭知以銀元三百元即新台幣九百元折算
      一日為易科罰金之折算標準。
（四）被告行為後，刑法第三十三條第五款業於九十四年二月二
      日以華總一義字第０九四０００一四九０一號令修正公布
      ，並自九十五年七月一日起施行；修正後刑法第三十三條
      第五款規定「罰金：新臺幣一千元以上，以百元計算之。
      」，與修正前刑法第三十三條第五款規定「罰金：一元以
      上。」不同。比較新舊法結果，以舊法較有利於行為人，
      新法並無對被告較為有利之情形，故依刑法第二條第一項
      前段規定，本案關於法定刑罰金刑部分，自應適用行為時
      之法律即修正前刑法第三十三條第五款規定決定其罰金部
      分之法定刑。
據上論斷，應依刑事訴訟法第二百七十三條之一第一項、第二百
九十九條第一項前段，刑法第二條第一項前段、第一百八十五條
之三、修正前刑法第四十七條、第六十二條前段、第四十一條第
一項前段，修正前罰金罰鍰提高標準條例第二條，現行法規所定
貨幣單位折算新台幣條例第二條，判決如主文。
中    華    民    國    95    年    8     月    8     日
                        臺灣臺中地方法院交通法庭
                                法  官  王世華
以上正本證明與原本無異。
如不服本判決，應於判決送達後十日內向本院提出上訴狀，上訴
於臺灣高等法院臺中分院(須附繕本)。
                                書記官  劉易柔
中    華    民    國    95    年    8     月    8     日
附錄論罪科刑實體法條文：
刑法第185條之3
服用毒品、麻醉藥品、酒類或其他相類之物，不能安全駕駛動力
交通工具而駕駛者，處1年以下有期徒刑、拘役或3萬元以下罰金
。


司法院資訊處製作；財團法人民間司法改革基金會備份。
